【裁判字號】    90,訴,226
【裁判日期】    900914
【裁判案由】    偽造文書等
【裁判全文】
臺灣宜蘭地方法院刑事判決                            九十年度訴字第二二六號
    公  訴  人  臺灣宜蘭地方法院檢察署檢察官
    被      告  陳
右列被告因偽造文書等案件，經檢察官提起公訴（九十年度偵字第一一０五號），本
院判決如左：
    主  文
戊○連續行使偽造私文書，足以生損害於他人，處有期徒刑陸月，如易科罰金，以參
百元折算壹日。偽造之上海商業儲蓄銀行卡號0000000000000000號
信用卡、上海商業儲蓄銀行卡號0000000000000000號信用卡、聯邦
商業銀行卡號0000000000000000號之信用卡各壹張均沒收。
    事  實
一、戊○於不詳時間、地點，以不詳方式自不詳人士處取得偽造之上海商業儲蓄銀行
    （下稱上海銀行）卡號0000000000000000號、同行卡號000
    0000000000000號，及偽造之聯邦商業銀行（下稱聯邦銀行）卡號
    0000000000000000號之信用卡各一張（均未扣案，無法認定信
    用卡背面持卡人處有無偽簽署押）後，竟意圖為自己不法之利益，於民國八十九
    年十一月二十日下午二時五十分許，至宜蘭縣宜蘭市○○路三十四之七號丁○○
    所開設之「媚姿軒美容護膚坊」，隱瞞其無付款之真意，消費做臉等美容療程，
    並基於行使偽造私文書之概括犯意，表示欲刷卡付費，於消費之初即先出示上開
    偽造之上海銀行卡號0000000000000000號信用卡，交付予店主
    丁○○使用刷卡機製作消費金額新台幣（下同）一萬元之簽帳單，惟因當時店內
    電話不通，無法刷過，丁○○乃表示將持至隔壁同路段三十四之六號乙○○所開
    設「名揚裝潢窗簾店」借用刷卡機，戊○復交付另二張偽造之上海商銀卡號00
    00000000000000號信用卡及聯邦銀行卡號0000000000
    000000號信用卡共三張，由店主丁○○及店員丙○○先後持至「名揚裝潢
    窗簾店」借用刷卡機刷卡，接連使用前開三張信用卡刷卡七次，製作消費金額一
    一萬一千元或五千元之簽帳單，均足以生損害於真卡持有人、發卡銀行及特約商
    店，然無論金額多寡均無法刷過，戊○恐事跡敗露，僅做臉十分鐘後，即取回信
    用卡藉故離去，而未遂。嗣因財團法人聯合信用卡處理中心察覺前開三張信用卡
    刷卡時間密集，且非一般正常刷卡交易狀況，經向發卡銀行查詢後得知前開信用
    卡均係偽卡，因而通報宜蘭縣警察局，始為警循線查悉上情。
二、案經宜蘭縣警察局移送台灣宜蘭地方法院檢察署檢察官偵查起訴。
    理  由
一、訊據被告戊○矢口否認有何持偽造信用卡消費犯行，辯稱：其於八十九年十一月
    間均與友人李瑞祥在一起，當天是在台北，並未於前開時、地持偽造之信用卡至
    媚姿軒美容護膚坊」消費云云。然查，右揭犯罪事實，業據證人丁○○、丙○○
    、乙○○及甲○○分別證述綦詳，且互核相符。丁○○於警訊中證稱：當天是被
    告（經指認口卡片）至伊店內消費無誤，她因付不出現金而持上開三張偽造之信
    用卡要求刷卡，因伊店內電話沒辦法使用刷卡機，所以才持向隔壁之「名揚裝潢
    窗簾店」借用刷卡機刷卡，因刷卡未成功，所以被告只做臉十分鐘就走了，之後
    就沒來店裡消費過，她在店內留下之資料為（行動電話）0000000000
    ，宜蘭市○○路十二號，陳佳燕，七十年四月二十四日生，經伊向其他美容院查
    詢得知她的行動電話為0000000000號等語；證人即前任職於「媚姿軒
    美容護膚坊」之店員丙○○於警訊及本院調查程序中亦證稱：「陳佳燕」於八十
    九年十一月二十日下午到其店內做美容，伊當時在為其他客人服務，由丁○○為
    其服務，但伊也有看到「陳佳燕」，（於警訊中經指認口卡片及本院調查程序中
    與被告同庭當庭指認）伊確定被告即為「陳佳燕」無誤，伊親眼看見被告持信用
    卡交予丁○○至隔壁刷卡，第一次是丁○○去刷，拿幾張去刷伊不清楚，後來因
    為沒刷過，又拿另一張卡叫伊過去刷，也是刷不過，伊沒有仔細看信用卡後面有
    無簽名，後來伊自行開了一家美容坊，被告在九十年六月間又到伊店內消費，她
    自稱「陳昕妤」，當時伊當時還跟被告說她很眼熟等語；乙○○於警訊及本院調
    查程序中證稱：前開時、地隔壁之「媚姿軒美容護膚坊」，確曾持前開三張信用
    卡到伊窗簾店借用刷卡機刷卡，因為護膚坊跟伊很熟，他的刷卡機有問題，所以
    向伊借用，但當時伊並未在場，機器是由護膚坊之人自行操作，總共刷了七筆，
    但因為沒有刷過，所以沒有簽帳單等語；證人即「名揚裝潢窗簾店」員工甲○○
    於本院調查程序中證稱：當天信用卡是由護膚坊之人拿來刷，不是由伊操作，伊
    沒有未親眼見到「陳佳燕」等語。並有財團法人聯合信用卡處理中心檢送該中心
    與上海銀行、聯邦銀行確認前揭時、地於「媚姿軒美容護膚坊」及「名揚裝潢窗
    簾店」刷卡失敗之三張卡號信用卡均係偽卡之確認函、特約商店基本資料、刷卡
    資料、消費明細紀錄、聯邦銀行及上海銀行檢送之信用卡使用紀錄等多紙資料、
    行動電話0000000000號（持用人戊○）之基本資料清單一紙、「陳佳
    燕」於「媚姿軒美容護膚坊」消費時親自填寫之護膚服務卡一紙，及證人丁○○
    與丙○○於警訊指認被告口卡片之資料二紙在卷可按。是倘被告當日倘未持前開
    三張偽造信用卡至「媚姿軒美容護膚坊」消費，衡諸常情，證人丁○○與丙○○
    二人與被告均夙無仇隙，此亦為被告所不爭，渠等應不至於故意撰詞構陷，在警
    訊中均一致明確指認被告即為當日持卡消費之「陳佳燕」，且證人丙○○復本院
    調查程序中與被告同庭應訊時，仍當庭再度指認無誤，並提供被告嗣於九十年六
    月間另以「陳昕妤」之名義至其所開立之美容坊消費時親筆填具之護膚服務卡一
    紙附卷為佐。參以被告雖矢口否認「媚姿軒美容護膚坊」所提供之「陳佳燕」護
    膚服務卡為其書寫云云，然其亦供承證人丙○○所提出「陳昕妤」之護膚服務卡
    確為其所填寫等語在卷，除經目視仔細比對卷附前開二紙護膚服務卡所書寫之顧
    客姓氏「陳」、性別「女」、住址「宜蘭市○○○路」、「號」、職業「美容師
    」，暨住址門牌號碼、電話號碼、身高、體重、出生年月日等阿拉伯數字之書寫
    特徵極為形似，應係出於同一人所書寫外，且「陳佳燕」、「陳昕妤」所填寫之
    之年齡、身高、體重等個人資料亦僅些微差距，一般人倘非查看身份資料及以機
    器丈量磅秤，根本無從察覺其差異，該二人復同以「美容師」為業，且護膚坊人
    員所填寫之皮膚性質、症狀、狀態等特性亦完全一致，足認該「陳佳燕」與被告
    自陳之「陳昕妤」無論年齡、外型、職業甚或書寫方式互相吻合之處甚多，此外
    另由被告自承曾至丙○○開設之護膚坊消費過，其於他案竊盜犯行中亦曾在他家
    「護膚坊」行竊，有卷附起訴書可憑，顯見被告常進出宜蘭市內之護膚坊，加以
    曾親眼見過「陳佳燕」之證人丁○○、丙○○亦堅稱被告即為「陳佳燕」無誤，
    被告猶以前詞置辯，顯係臨訟飾卸之詞，不足採信。是本件事證明確，被告犯行
    堪以認定，應依法論科，至被告雖於審理期日另請求傳訊其友人李瑞祥證明當日
    係與其在一起，並未至「媚姿軒美容護膚坊」，然被告前於本院調查程序中則稱
    係與其妹一起，並未敘及該名友人，被告所述證人非親即友，且前後所述歧異甚
    大，本院因認無傳訊之必要，併此敘明。
二、按信用卡乃屬表徵發卡銀行已確認持卡人之信用，持卡人得持卡至該發卡銀行之
    特約商店簽帳消費，由發卡銀行先行墊付消費款，持卡人得緩期清償之證明，並
    非依習慣或特約表示一定用意之證明，應屬私文書之一種，公訴人認信用卡乃屬
    刑法準私文書，尚有未恰。又行使偽造私文書，其法定刑為「五年以下之有期徒
    刑」，惟被告於八十九年十一月間犯罪後，刑法業就使用偽造信用卡之犯罪類型
    ，增訂第二百零一條之一之獨立處罰規定，經總統於九十年六月二十日公布，並
    自同年六月二十二日實施，其第二項規定「行使前項偽造、變造之信用卡、金融
    卡、儲值卡或其他相類作為簽帳、提款、轉帳或支付工具之電磁紀錄物，或意圖
    供行使之用，而收受或交付於人者，處五年以下有期徒刑，得併科三萬元以下罰
    金。」，是比較新、舊法之結果，以修正前之規定有利於被告，爰依刑法第二條
    第一項但書規定，適用修正前之規定。核被告戊○持偽造信用卡至護膚坊，著手
    於詐騙進行美容療程，然因未能順利刷卡成功而未遂之行為，係犯刑法第二百十
    六條、第二百十條之行使偽造私文書罪，及同法第三百三十九條第三項、第二項
    、第一項之詐欺得利未遂罪。其詐欺得利未遂犯行，應依刑法第二十六條前段之
    規定，按既遂犯之刑度減輕其刑。應被告先後向丁○○、丙○○行使三張偽造之
    信用卡之犯行，時間緊接，方法相同，所犯又係構成要件相同之罪名，顯係基於
    概括犯意而為之，應依連續犯之規定以一罪論，並加重其刑。另其於緊密之時間
    及同一地點，連續交付該三張偽造信用卡予丁○○、丙○○刷卡製作簽帳單，惟
    均未能成功刷過即藉故取卡離去，其目的均係為詐得美容療程之進行，應僅構成
    一詐欺得利未遂罪。被告所犯行使偽造私文書及詐欺得利未遂二罪間，有方法、
    結果之牽連關係，應依刑法第五十五條之規定，從一重之連續行使偽造私文書罪
    論處。爰審酌被告之素行及其貪一己之私，持偽造信用卡刷卡消費，如非因無順
    利刷卡消費，恐將一再持卡詐騙消費，嚴重危害信用卡交易之安全、社會經濟秩
    序甚鉅，且到案後一再狡詞圖卸，毫無悔意，犯後態度不佳等情狀，量處如主文
    所示之刑。又被告犯罪後，刑法第四十一條易科罰金之規定，業於九十年一月四
    日經立法院三讀修正通過，並於同年月十日經總統公布施行在案，依修正後刑法
    第四十一條第一項前段規定，犯最重本刑為五年以下有期徒刑以下之刑之罪，而
    受六月以下有期徒刑或拘役之宣告，因身體、教育、職業、家庭之關係或其他正
    當理由，執行顯有困難，得以一元以上據上三元以下折算一日，易科罰金，比較
    新舊法之結果，以新法之規定有利於被告，爰依修正後刑法第四十一條第一條之
    規定，併諭知易科罰金之折算標準。被告於前開時、地持以刷卡消費之偽造之上
    海商業儲蓄銀行卡號0000000000000000號信用卡、上海商業儲
    蓄銀行卡號0000000000000000號信用卡、聯邦商業銀行卡號0
    000000000000000號之信用卡各一張，應為其所有供犯罪所用之
    物，為防止再經持以犯罪，雖未扣案，然既無證據顯示業已滅失，爰依刑法第三
    十八條第一項第二款規定宣告沒收之。
三、至依上海銀行檢送之該行偽造卡號0000000000000000、000
    0000000000000號二張信用卡之消費紀錄所示，前開二張信用卡於
    八十九年十一月十九日間曾有在台北縣三重市康是美生活藥妝店消費刷卡四百零
    四元成功，及同日在台北市○○○路萬里揚百貨商行刷卡消費未成功之紀錄，然
    被告堅決否認有此部分犯行，且無被害人之指認，參酌現今偽造信用卡者於盜取
    信用卡內碼後，亦可能偽造多張同一卡號使用，是尚難僅依該消費記錄即遽認此
    部分犯行亦為被告所為，難認與本案有裁判上一罪之法律關係，爰不併予審酌，
    附此敘明。
據上論斷，應依刑事訴訟法第二百九十九條第一項前段，刑法第二條第一項但書、第
五十六條、第二百十六條、第二百十條、第三百三十九條第三項、第二項、第一項、
第二十六條前段、第五十五條、第二條第一項前段、第四十一條第一項、第三十八條
第一項第二款，罰金罰鍰提高標準條例第一條前段、第二條，判決如主文。
本案經檢察官廖允松到庭執行職務
中      華      民      國      九十      年      九      月    十四    日
                                  臺灣宜蘭地方法院刑事第一庭
                                          法  官
右正本證明與原本無異。
如不服本判決，應於判決送達後十日內，向本院提出上訴狀。
                                          書記官
中    華    民    國      八十        年              月               日
附錄本案論罪科刑法條全文：
刑法第二百十六條、第二百二十條、第三百三十九條


司法院資訊處製作；財團法人民間司法改革基金會備份。
